臺灣高雄地方法院刑事判決　　　　　　　95年度訴字第2893號
公　訴　人　臺灣高雄地方法院檢察署檢察官
被　　　告　甲○○
　　　　　　　　　　現於臺灣高雄第二監獄執行中
選任辯護人　林樹根　律師
　　　　　　邱麗妃　律師
　　　　　　莊雯琇　律師
上列被告因違反槍砲彈藥刀械管制條例案件，經檢察官提起公訴
（95年度偵字第9358號），本院判決如下：
    主  文
甲○○未經許可，持有可發射子彈具有殺傷力之手槍，處有期徒
刑年肆月，併科罰金新臺幣壹拾萬元，罰金如易服勞役，以新
臺幣壹仟元折算壹日。扣案之仿BERETTA 廠84型廠半自動手槍改
造之可發射子彈具有殺傷力之改造手槍壹支（槍枝管制編號：00
00000000號，含彈匣壹個）沒收。
    犯罪事實
一、甲○○明知具有殺傷力之改造手槍及改造子彈均係管制物品
    ，未經中央主管機關許可，不得擅自持有，竟基於持有具有
    殺傷力改造槍枝及子彈之犯意，於民國95年3 月間，自姓名
    年籍不詳之成年男子處取得仿BERETTA 廠84型半自動手槍製
    造之槍枝，換裝土造金屬槍管而成之改造手槍1 支（含彈匣
    1 個，槍枝管制編號：0000000000號）及具有殺傷力之由土
    造金屬彈殼加裝直徑8.8mm 鉛質彈頭而成之土造子彈4 顆、
    及由土造金屬彈殼加裝直徑8.9mm 金屬彈頭而成之土造子彈
    4 顆，而無故持有之。嗣為警於95年3 月26日5 時20分許，
    在高雄市楠梓區○○○路119 號前，甲○○妻子許淑娟所有
    交由甲○○使用之車牌號碼4771－LZ號之自小客車內，查獲
    上開改造手槍1 支、子彈10顆。
二、案經高雄市政府警察局楠梓分局報請臺灣高雄地方法院檢察
    署檢察官偵查起訴。
    理  由
壹、程序部分：
一、按被告以外之人於審判外之言詞或書面陳述，除法律有規定
    者外，不得作為證據，刑事訴訟法第159 條第1 項定有明文
    。證人乙○○於警詢中所為之陳述，依首揭法條規定，原則
    上即無證據能力。此部份復為被告及其辯護人於本院準備程
    序中否認其證據能力（見本院卷第35頁），故無刑事訴訟法
    第159 條之5 同意作為證據之例外情形，是證人乙○○上開
    證述依法即無證據能力，合先敘明。
二、按依刑事訴訟法第198 條、第208 條之規定，所謂鑑定乃指
    於刑事訴訟程序中為取得證據資料而由檢察官或法官指定具
    有特別知識經驗之鑑定人、學校、機關或團體，就特定之事
    物，以其專業知識加以分析、實驗而作判斷，以為偵查或審
    判之參考。故而，不論鑑定人或鑑定機關、學校、團體，均
    應由檢察官或法官視具體個案之需要而為選任，始符合刑事
    訴訟法第198 條、第208 條之規範本旨，否則所為鑑定，仍
    屬於傳聞證據。但對於司法警察機關調查中之案件，或有量
    大或急迫之情形，為因應實務之現實需求，認為當然有鑑定
    之必要者，基於檢察一體原則，得由該管檢察長對於轄區內
    之案件，以事前概括選任鑑定人或囑託鑑定機關（團體）之
    方式，俾便轄區內之司法警察官、司法警察對於調查中之此
    類案件，得即時送請事前已選任之鑑定人或囑託之鑑定機關
    （團體）實施鑑定，有法務部92年9 月1 日法檢字第092003
    5083號可佐。而臺灣高等法院檢察署已概括選任內政部警政
    署刑事警察局為該署轄區司法警察機關調查中案件有關槍彈
    有無殺傷力之鑑定事項之鑑定機關，並將前開指定事項函知
    臺灣高雄地方法院檢察署，有臺灣高等法院檢察署92年9 月
    9 日檢文允字第0921001203號函可參，而臺灣高雄地方法院
    檢察署亦於92年10月23日以雄檢楠文字第0921000294號函將
    前開事項轉知該署轄區內司法警察機關，亦有前開函文可憑
    。依上開說明，卷附內政部警政署刑事警察局（下稱刑事警
    察局）95年6 月13日刑鑑字第0950048979號槍彈鑑定書，係
    臺灣高等法院檢察署檢察長基於檢察一體原則，事前概括選
    任刑事警察局為「槍彈有無殺傷力之鑑定」之鑑定機關，所
    為鑑定結果，自有證據能力。
貳、實體部分：
一、訊據被告甲○○固坦承於前揭時、地為警查獲系爭槍枝與子
    彈等情，惟矢口否認有何持有具有殺傷力槍枝與子彈之犯行
    ，於96年1 月16日本院準備程序時辯稱：伊當時左腳骨折行
    動不便，無法開車，系爭查獲槍枝、子彈所置放之自小客車
    ，當日係借予真實姓名年籍不詳綽號「小陳」之友人使用，
    車子內何以會有槍枝與子彈，伊也不知情云云。
二、經查：
  (一)扣案之槍枝、子彈經送刑事警察局以性能檢驗法、試射法鑑
    驗結果，認送鑑改造手槍1 支（槍枝管制編號：0000000000
    號），係由仿BERETTA 廠84型半自動手槍製造之槍枝，換裝
    土造金屬槍管而成之改造手槍，雖槍枝之複進功能損壞，惟
    仍可以單動方式擊發子彈使用，認具殺傷力；復經裝填適用
    子彈（彈頭直徑約8.0mm ，重約4.6g，底火片約2.5 片為發
    射火藥），經實際試射，測得彈頭速度91公尺/秒 ，換算其
    動能為19.05 焦耳，單位面積動能為37.89 焦耳/ 平方公分
    ，而依美國軍醫總署定義，彈丸撞擊動能達58 呎 磅（約為
    78.6焦耳），足以使人喪失戰鬥能力；依內政部警政署刑事
    警察局對活豬作射擊測試結果，彈丸單位面積動能達24焦耳
    / 平方公分，足以穿入豬隻皮肉層；依日本科學警察研究所
    之研究結果，彈丸單位面積動能達20焦耳/ 平方公尺，足以
    穿入人體皮肉層。送鑑改造子彈10顆，1.其中5 顆由土造金
    屬彈殼加裝直徑8.8mm 鉛質彈頭而成之土造子彈；2.其中5
    顆由土造金屬彈殼加裝直徑8.9mm 金屬彈頭而成之土造子彈
    ；經全部予以實際試射結果，上開1.之5 顆土造子彈，其中
    1 顆無法擊發，其餘4 顆均可擊發，認均具殺傷力；2.之5
    顆土造子彈，均可擊發，其中1 顆，雖可擊發，惟發射動能
    甚微，認不具殺傷力外，其餘均具殺傷力等情，有刑事警察
    局95年6 月13日刑鑑字第0950048979號槍彈鑑定書、95年11
    月1 日刑鑑字第0950135006號函附卷可稽，是上開槍枝與子
    彈，除不具殺傷力之子彈2 顆外，均屬槍砲彈藥刀械管制條
    例第5 條所定，未經中央主管機關許可，不得持有之管制物
    品，堪以認定。
  (二)被告雖以前揭情詞置辯，然查，被告於95年3 月26日為警查
    獲之始，在高雄市政府警察局楠梓分局製作筆錄時，即辯稱
    「（問：警方在你車內起獲之上記扣案事證係為何人所有？
    ）除了槍枝以外，其餘的部分都是我個人所有，槍枝是別人
    放在我車上的，因為我的車子常在借給朋友使用，所以可能
    是有在向我借車的朋友清仔、阿志，財仔，義雄、義發，不
    過我不知道怎麼向他們聯絡，他們都會主動打電話給我，我
    也不知道他們的真實姓名及住在哪裡。」等語（見警卷第2
    頁）。是日，被告經移送臺灣高雄地方法院檢察署，於檢察
    官偵查中亦供陳，槍枝是別人坐我的車放的，是何人要下次
    開庭才知道等語（見臺灣高雄地方法院檢察署95年度偵字第
    9358號卷第15頁）；嗣於95年4 月25日檢察官偵查中則稱：
    「（問：查獲之槍枝及子彈何來？）一個姓陳的成年男子放
    在我車上。（問：何時放在你車上？）我不知道。（問：如
    何聯絡？）不知如何聯絡。（問：何時車借他開？）查獲前
    2 、3 天。（問：為何車借他開？）因我當時骨折無法開車
    ，他車子使用完再還我（問：為何知道是他放的？）因為車
    子只有他開過，所以應是他放的。」等語（見同上偵查卷第
    27頁）。則被告既幾經思量，確認系爭自用小客車係於為警
    查獲前借給陳姓成年男子使用，而且當時只有該「小陳」開
    過系爭自用小客車等情，其與警詢中所辯稱，伊之所以不知
    系爭槍枝為何人所有，係因為車子經常借給「清仔、阿志，
    財仔，義雄、義發」等人之供詞，初已迥不相合；而對照被
    告於本院準備程序中所述，案發當日系爭車子係借給綽號「
    小陳」之人等語，是被告究係於何時借給「小陳」系爭車輛
    ？實非無疑。參以，證人乙○○於96年5 月9 日本院審理時
    具結證稱：「（問：被告如何去鴻佳賓館？）他被別人用小
    客車載去的。（問：你如何知道被告是被別人載去鴻佳賓館
    ？）我是跟在被告坐的車子後面一起去鴻佳賓館。（問：你
    有無看到是何人載被告？）有，是一個綽號小陳的男子。（
    問：小陳為何沒有被查獲？）到鴻佳賓館時，小陳去買東西
    ，我扶被告進去房間，過了沒有多久我們就被查獲了。（問
    ：你是否知道警察在4771-LZ 號車子內查獲的槍枝是何人所
    有？）我看過小陳把玩過，但我不知道該槍枝是何人的。（
    問：你在何處看過小陳把玩過該槍？）案發前二、三個禮拜
    ，我坐4771-LZ 號車子時，看小陳把玩過該槍。（問：你看
    到小陳把玩該槍的時候，被告有無在現場？）有。」等語。
    倘若系爭車輛確係於案發當日交由「小陳」使用，並由「小
    陳」搭載被告前往鴻佳賓館，又何以被告於為警查獲之始，
    迄移送檢察官複訊，均無任何有關此部份之陳述？既為主要
    之辯詞，復為甫發生之事情，被告豈有回家另行查證之必要
    ？又豈有不第一時間提供員警或檢察官線索以追查該名犯嫌
    ，並還自己之清白？尚且，果若證人所述為真，「小陳」僅
    係僥倖未能為警查獲，而被告又早已見過「小陳」把玩系爭
    槍枝，則被告於檢察官第二次偵訊時既已供出「小陳」之人
    ，且由系爭車輛僅借過「小陳」一人，而推論系爭槍枝為「
    小陳」所有乙節，其目的乃為向檢察官證明自己對於系爭槍
    枝存在毫不知情，則被告何以不直接敘明上情即可？又何須
    輾轉以推論之方式辯白？又何以不將實情和盤托出？凡此，
    均殊與情理有悖，是綽號「小陳」之人是否存在？證人所述
    之內容又是否屬實？均非無疑義，證人此部份之證述既不無
    事後迴護被告之嫌，難以採信，亦足認被告所辯顯係臨訟卸
    責之詞，委無足採。
  (三)至被告及其辯護人另以被告左腳受傷，行動不便為由，認系
    爭車輛確非被告所駕駛等情，然查，被告自95年1 月18日於
    重仁骨科醫院急診治療，嗣於95年2 月7 日門診複診，之後
    即無再就診紀錄，有該院96年1 月22日仁字第021 號函在卷
    為憑，是被告於95年3 月26日為警查獲時，是否無法駕駛車
    輛，自無從予以認定；尚且，被告未經許可持有具有殺傷力
    之槍枝、子彈與被告能否駕駛汽車，本無必然關聯，而被告
    於為警查獲之時，縱無柺杖之輔助工具仍得以自行行走乙節
    ，業據證人即查獲員警蔣曜同於本院審理時具結證述無訛（
    見本院卷第77頁），是被告既能自行行走，則其將系爭槍枝
    、子彈放置於其所使用之自用小客車上，亦與情理無所違背
    ；何況，被告於警詢時亦從未說明伊係為人所搭載，並稱「
    （問：你是如何前往鴻佳賓館？所為何事？）我們兩人要去
    那裡住，我要執行了，想要去住幾天。（問：你如何去？）
    開車去。（問：開哪一台？）開兩台。（問：你呢？你開自
    己的車？）是。（問：是4771-LZ ？）（被告未答）。」，
    業經本院於96年5 月9 日當庭勘驗無誤，有勘驗筆錄在卷可
    證，是被告自始即未否認其係自行駕車前往鴻佳賓館，被告
    及其辯護人執以上開情詞置辯，尚難資為被告有利之認定。
  (四)綜上所述，被告所辯均不足為信，本案事證明確，被告犯行
    堪以認定。
三、按刑法業經總統於94年2 月2 日，以華總一義字第09400014
    901 號令修正公布，並自95年7 月1 日施行（下稱修正後刑
    法）。又行為後法律有變更者，適用行為時之法律。但行為
    後之法律有利於行為人者，適用最有利於行為人之法律，修
    正後刑法第2 條第1 項定有明文；而所謂「法律變更」與法
    律修正之概念有別，係指因法律修正而「刑罰」有實質之更
    異而言（如修正後新舊法法定本刑輕重變更），始有依上開
    規定為準據法而比較適用新法或舊法之問題。如新舊法處罰
    之輕重仍然相同，並無有利或不利之情形，即無適用上開規
    定為比較之餘地，自應依一般法律適用之原則，適用現行、
    有效之裁判時法論處（最高法院95年度臺上字第6909號判決
    意旨參照）。次按，新舊刑法關於刑之規定，雖同採從輕主
    義，係適用最有利於行為人之法律，既曰法律，自較刑之範
    圍為廣，比較時應就罪刑有關之共犯、未遂犯、連續犯、牽
    連犯、結合犯以及累犯加重、自首減輕、暨其他法定加減原
    因、與加減例等一切情形，綜其全部之結果，而為比較，再
    適用有利於行為人之法律處斷，最高法院24年上字第4634號
    判例著有明文。經查：
  (一)槍砲彈藥刀械管制條例第8 條第1 項之法定刑中關於併科罰
    金部分，修正前刑法第33條第5 款規定「罰金：1 元以上。
    」，依80年5 月6 日修正前罰金罰鍰提高標準條例第3 條之
    規定，復由司法院、行政院會銜於72年7 月27日發布，自72
    年8 月1 日施行，提高刑法所定罰金數額10倍，並依現行法
    規所定貨幣單位折算新臺幣條例第2 條之規定：「現行法規
    所定金額之貨幣單位為圓、銀元或元者，以新臺幣元之3倍
    折算之。」，經折算為新臺幣後，則罰金刑之最輕刑度為新
    臺幣30元以上；修正後刑法第33條第5 款規定「罰金：新臺
    幣1 千元以上，以百元計算之。」，經比較新舊法結果，以
    舊法較有利於行為人。
  (二)刑法第55條關於想像競合犯之規定，於修正後增訂「但不得
    科以較輕罪名所定最輕本刑以下之刑」之但書規定，依最高
    法院95年5 月23日95年第8 次刑事庭會議決議，認此係科刑
    之限制，為法理之明文化，非屬法律之變更，即無法律修正
    比較適用之問題，應依裁判時法論處（最高法院95年11月7
    日95年第21次刑事庭會議決議參照）。
四、核被告甲○○所為，係犯槍砲彈藥刀械管制條例第8 條第4
    項之未經許可，持有可發射子彈具有殺傷力之改造槍枝罪及
    同條例第12條第4 項未經許可，持有具有殺傷力之子彈罪。
    被告以一行為寄藏具有殺傷力之改造手槍及子彈8 顆，係一
    行為觸犯數罪名，為想像競合犯，應依刑法第55條規定，從
    一重之未經許可，持有可發射子彈具有殺傷力之改造槍枝罪
    論處。又本件扣案土造子彈10顆，95年3 月26日由高雄市政
    府警察局楠梓分局送刑事警察局鑑定時，僅實際試射5 顆，
    其中4 顆有殺傷力，1 顆不具殺傷力等情，有上開刑事警察
    局95年6 月13日刑鑑字第0950048979號槍彈鑑定書在卷可稽
    ；另未經實際試射之5 顆土造子彈，經本院再行送請刑事警
    察局予以實際試射，其中1 顆無法擊發，認不具殺傷力乙節
    ，亦有該局95年11月1 日刑鑑字第0950135006號函附卷可佐
    ，是檢察官認扣案之10顆子彈均具有殺傷力之部分，容有未
    洽，被告持有不具殺傷力之2 顆子彈，應不成立犯罪，惟此
    部分公訴意旨既認與上開論罪科刑之部分，有裁判上一罪之
    想像競合犯關係，本院爰不另為無罪之諭知。爰審酌被告無
    故持有可發射子彈具有殺傷力之改造手槍及子彈，對於社會
    秩序潛在威脅甚大，且被告犯後猶匿詞狡飾，諸多辯解，難
    認已有悔悟之意，惟其持有槍枝、子彈之時間未久，犯罪所
    生危害有限等一切情狀，量處如主文所示之刑，併就所處罰
    金刑部分，諭知易服勞役之折算標準，以示懲儆。又刑法修
    正前關於罰金易服勞役之折算標準，修正前刑法第42條第2
    項前段規定：「易服勞役以1 元以上3 元以下折算1 日。」
    ，依據修正前罰金罰鍰提高標準條例第2 條前段及現行法規
    所定貨幣單位折算新臺幣條例第2 條之規定，就其原定數額
    提高為100 倍折算1 日，應以銀元300 元折算1 日，經折算
    為新臺幣後，為新臺幣900 元折算1 日，而依修正後刑法第
    42條第3 項前段規定：「易服勞役以新台幣1 千元、2 千元
    或3 千元折算1 日。」，經比較修正前後之易服勞役折算標
    準，以新法之規定，較有利於被告。扣案仿BERETTA 廠84型
    半自動手槍製造之槍枝換裝土造金屬槍管而成之改造手槍1
    支（含彈匣1 個，槍枝管制編號為0000 000000 號），係屬
    槍砲彈藥刀械管制條例第4 條第1 項第1 款所定，未經許可
    ，不得持有之違禁物，爰依刑法第38條第1 項第1 款之規定
    宣告沒收。至扣案具有殺傷力之由土造金屬彈殼加裝直徑8.
    8mm 鉛質彈頭而成之土造子彈4 顆、及由土造金屬彈殼加裝
    直徑8.9mm 金屬彈頭而成之土造子彈4 顆，均因囑託內政部
    警政署刑事警察局鑑驗，予以實際試射擊發，僅餘彈殼，已
    失去子彈之功能而不具有殺傷力，業如前述，自非違禁物；
    及扣案原不具有殺傷力之由土造金屬彈殼加裝直徑8.8mm 鉛
    質彈頭而成之土造子彈1 顆、及由土造金屬彈殼加裝直徑8.
    9mm 金屬彈頭而成之土造子彈1 顆，亦經實際試射擊發，僅
    餘彈殼，爰均不予以宣告沒收之。
據上論斷，應依刑事訴訟法第299 條第1 項前段，槍砲彈藥刀械
管制條例第8 條第4 項、第12條第4 項，刑法第11條前段、第2
條第1 項、第55條、第42條第3 項前段、第38條第1 項第1 款，
判決如主文。
中　　華　　民　　國　　96　　年　　5 　　月　　31　　日
                  刑事第十一庭  審判長法　官  何秀燕
                                      法  官  林揚奇
                                      法　官  戰諭威
以上正本證明與原本無異。
如不服本判決，應於判決送達後10日內，向本院提出上訴狀。
                                      書記官  董明惠
中　　華　　民　　國　　96　　年　　5 　　月　　31　　日
附錄本案論罪科刑法條：
槍砲彈藥刀械管制條例第8 條：
未經許可，製造、販賣或運輸鋼筆槍、瓦斯槍、麻醉槍、獵槍、
空氣槍或第4 條第1 項第1 款所定其他可發射金屬或子彈具有殺
傷力之各式槍砲者，處無期徒刑或5 年以上有期徒刑，併科新臺
幣1 千萬元以下罰金。
未經許可，轉讓、出租或出借前項所列槍枝者，處5 年以上有期
徒刑，併科新臺幣1 千萬元以下罰金。
意圖供自己或他人犯罪之用，而犯前2 項之罪者，處無期徒刑或
7年 以上有期徒刑，併科新臺幣1 千萬元以下罰金。
未經許可，持有、寄藏或意圖販賣而陳列第1 項所列槍枝者，處
3 年以上10年以下有期徒刑，併科新臺幣700 萬元以下罰金。
第1 項至第 3 項之未遂犯罰之。
槍砲彈藥刀械管制條例第12條：
未經許可，製造、販賣或運輸子彈者，處1 年以上7 年以下有期
徒刑，併科新台幣5 百萬元以下罰金。
未經許可，轉讓、出租或出借子彈者，處6 月以上5 年以下有期
徒刑，併科新台幣3 百萬元以下罰金。
意圖供自己或他人犯罪之用，而犯前2 項之罪者，處3 年以上10
年以下有期徒刑，併科新台幣7 百萬元以下罰金。
未經許可，持有、寄藏或意圖販賣而陳列子彈者，處5 年以下有
期徒刑，併科新台幣3 百萬元以下罰金。
第1 項至第3 項之未遂犯罰之。
